【裁判字號】    92,台上,1447
【裁判日期】    920703
【裁判案由】    侵權行為損害賠償
【裁判全文】
最高法院民事判決                              九十二年度台上字第一四四七號
    上  訴  人  宜蘭縣蘇澳地區農會
    法定代理人  歐長壽
    訴訟代理人  林瑑琛律師
    被 上訴 人  乙○○
右當事人間請求侵權行為損害賠償事件，上訴人對於中華民國九十二年三月十八日台
灣高等法院判決（九十年度重訴字第九九號），提起上訴，本院判決如左：
    主  文
上訴駁回。
上訴訴訟費用由上訴人負擔。
    理  由
本件上訴人主張：被上訴人及原審共同被告甲○○前係伊農會之職員，二人利用職務
上之機會，自民國八十二年二月間起至八十三年六月止，連續趁伊之客戶償還借款之
際，以各種不同作假方法將款項侵占入己。另將甲○○自己及被上訴人之母褚蕭阿定
向伊抵押借款之擔保物，在未清償前偽造清償證明書，塗銷該擔保物之抵押權登記，
持向他人借款，致伊新台幣（下同）三百五十萬元借款喪失擔保物，合計二人侵占款
項達一千四百五十六萬一千四百六十六元等情，爰本於侵權行為及不當得利之法律關
係，求為命被上訴人及甲○○連帶給付一千四百五十六萬一千四百六十六元，及加計
法定遲延利息之判決（原審判命被上訴人及甲○○連帶給付四百五十萬五千六百四十
九元本息，駁回上訴人對被上訴人其餘之訴；另以上訴人對甲○○所提其餘附帶民事
訴訟不合法，以裁定駁回對甲○○其餘之訴。被上訴人及甲○○就其敗訴部分，未聲
明不服）。
被上訴人則以：伊未參與上開行為等語。資為抗辯。
原審審理結果，以：上訴人對逾越四百五十萬五千六百四十九元本息部分之請求，刑
事部分未認定被上訴人侵占該部分款項，上訴人又未能舉證以實其說，自難准許云云
，為其心證之所由得，爰為駁回關於上訴人請求被上訴人給付超過四百五十萬五千六
百四十九元本息之訴之判決（其餘判決命被上訴人及甲○○連帶給付上訴人四百五十
萬五千六百四十九元本息部分，因被上訴人及甲○○未對之不服，已告確定）。
查本件刑事判決之事實，並無認定被上訴人有侵占上訴人超過四百五十萬五千六百四
十九元本息即一千零五萬五千八百十七元情事，為原審所合法確定之事實，則該部分
非刑事案件之犯罪事實，上訴人就此部分並非因犯罪而受損害之人，本不得提起附帶
民事訴訟。原審刑事庭既將之移送民事庭，其起訴仍屬不合法，原審本應以裁定駁回
該部分被上訴人之訴，竟以判決為之，惟其結果並無二致，仍應認上訴人對被上訴人
之上訴為無理由。上訴論旨，就原審取捨證據、認定事實之職權行使，指摘原判決關
於被上訴人部分為違背法令，求予廢棄，非有理由。至上訴人對甲○○亦一併聲明上
訴部分，本院另以裁定駁回上訴人對甲○○之上訴，併此明。
據上論結，本件上訴為無理由，依民事訴訟法第四百八十一條、第四百四十九條第二
項、第七十八條，判決如主文。
中      華      民      國    九十二    年      七      月      三      日
                              最高法院民事第五庭
                                  審判長法官  朱  錦  娟
                                        法官  顏  南  全
                                        法官  許  澍  林
                                        法官  葉  勝  利
                                        法官  鄭  玉  山
      右正本證明與原本無異
                                              書  記  官
中      華      民      國    九十二    年      七      月     十六     日
                                                                        Ｌ


司法院資訊處製作；財團法人民間司法改革基金會備份。
